【裁判字號】    97,交抗,83
【裁判日期】    971222
【裁判案由】    違反道路交通管理處罰條例聲明異議
【裁判全文】
臺灣高等法院花蓮分院交通事件裁定      97年度交抗字第83號
抗  告  人
即受處分人  甲○○
上列抗告人因違反道路交通管理處罰條例案件，不服臺灣花蓮地
方法院，中華民國97年10月31日所為裁定（97年度交聲字第274
號），提起抗告，本院裁定如下：
    主  文
抗告駁回。
    理  由
一、抗告意旨略以：抗告人於民國97年8 月10日夜間時分駕駛車
    號HEH-039 機車，行駛於花蓮縣花蓮市○○街路段時，為閃
    避機車道上違規停放之車輛，而行至快車道上為警查獲，證
    人即員警李學正誤認其係違反道路交通管理處罰條例第45條
    第13款機器腳踏車不在規定車道行駛之規定而掣單舉發；警
    員單憑所繪製的現場圖外未能提出其他證據舉證證明抗告人
    有違規之事實，難以心服；又合法停車範圍應於白色實線外
    側，而非現場汽車停放佔機慢車道之情形，原法院採取證人
    證述，未察現場情形暨道路交通管理處罰條例規定，而為對
    抗告人不利之判斷，難令抗告人信服，故依法提起抗告。
二、經本院核閱全卷後，認原審裁定並無不當，應予維持，除引
    用原裁定理由外，另補充如下：
（一）關於抗告人認為本案舉發當時為閃避機車道違規停車車輛
      ，警員誤認為抗告人未依規定車道行駛乙節，原裁定已說
      明交通警員執行勤務時，已預留機車駕駛人閃避路旁停車
      後可駛回慢車道之相當距離，就抗告人違規情節及取締之
      經過已證述甚詳，並提出取締當時現場圖為據。如無其他
      證據顯示舉發交通警員有誤認或故意構陷之情事時，自難
      以舉發警員無法提出其他證據佐證，即認其所述不可採信
      。且本件抗告人未依規定車道行駛之違規事實，已經執勤
      警員之舉發證述甚詳，而警員代表國家執行公權力，與抗
      告人又無仇怨，復經到庭具結擔保其證詞之真正，自無故
      意為不實證詞之理，所述堪予採信，本院認原裁定所持上
      開理由，並無不妥，應予維持。
（二）道路交通管理處罰條例科處行政罰事件，依據公法爭議之
      舉證責任分配法則，固應先由行政機關就其業已履踐相關
      正當法律程序，以及人民應受處罰之客觀違反法令行為，
      負證明之責，受處罰人就行政機關已為相當證明之前開事
      項，若主張欠缺主觀歸責條件或為其他抗辯，亦須就其所
      辯提出反證。而交通警員掣單舉發違反道路交通管理處罰
      條例所列之違規事實，係公務員基於職務上權力，依法就
      特定之具體事件所為具有公法上效果之單方行政行為，基
      於公務員為公法上行為具有公信力之原則，該行政行為當
      可被推定為真正；反之，若謂公務員一切行政行為均須預
      留證據以證其實，則國家行政勢必窒礙難行，據此，刑事
      訴訟法就犯罪證據有關之規定中與屬行政秩序罰之交通違
      規裁罰本質不合之部分，自不在準用之列。是抗告人以舉
      發警員未能提出舉發當時之照片，而主張無證據證明抗告
      人有違規事實云云，亦有誤解，不足為採。
（三）至於抗告人所執路旁有佔用機慢車道違規停放車輛，因員
      警取締時已預留機車駕駛人閃避路旁停車後可駛回慢車道
      之相當距離，抗告人即不能因一時閃避停放車輛，持續行
      駛於禁行機車之車道，是現場是否禁止停車，乃停放車輛
      是否違規之問題，於本件裁罰之成立與否及適法性判斷無
      涉。
三、據上論結，應依道路交通案件處理辦法第26條，刑事訴訟法
    第412條，裁定如主文。
中    華    民    國    97    年    12    月    22    日
                            交通法庭審判長法  官  謝志揚
                                          法  官  賴淳良
                                          法  官  劉雪惠
以上正本證明與原本無異。
不得再抗告。
                                          書記官  李德霞
中    華    民    國    97    年    12    月    22    日


司法院資訊處製作；財團法人民間司法改革基金會備份。
